臺灣臺東地方法院民事簡易判決
109年度東簡字第164號
原      告  良京實業股份有限公司

法定代理人  平川秀一郎



訴訟代理人  王維新  
被      告  何玉玲  



上列當事人間清償債務事件，於中華民國110年5月5日言詞辯論
終結，本院判決如下：
    主      文
被告應給付原告新臺幣貳拾伍萬壹仟柒佰陸拾貳元，及自民國一
百零四年六月十二日起起至清償日止，按週年利率百分之十二點
七五計算之利息，及自民國九十四年十二月八日起至清償日止，
其逾期在六個月內者，按上開利率百分之十，超過六個月者，就
超過部分，按上開利率百分之二十計算之違約金，最高連續計付
期數為九期。
原告其餘之訴駁回。
訴訟費用由被告負擔。 
本判決原告勝訴部分得假執行。
    事實及理由
一、按訴狀送達後，原告不得將原訴變更或追加他訴。但擴張或
    減縮應受判決事項之聲明者，不在此限，民事訴訟法第255
    條第1項但書第3款定有明文。查原告原起訴聲明：被告應給
    付原告新臺幣（下同）256,951元，及自民國94年11月3日起
    至清償日止，利息按年利率百分之12.75計算之利息，及自
    民國94年12月4日起至清償日止，其逾期在6個月內者，按上
    開利率百分之10，超過6個月者，就超過部分，按上開利率
    百分之20計算之違約金。嗣更正聲明為：被告應給付原告新
    臺幣251,762元，及自民國104年6月11日起起至清償日止，
    按年利率百分之12.75計算之利息，及自民國94年12月8日起
    至清償日止，其逾期在6個月內者，按上開利率百分之10，
    超過6個月者，就超過部分，按上開利率百分之20計算之違
    約金，原告訴之變更僅係單純減縮應受判決事項之聲明，於
    法並無不合，應予准許。 
二、本件被告經合法通知，未於言詞辯論期日到場，核無民事訴
    訟法第386條所列各款情形，爰依原告之聲請，由其一造辯
    論而為判決。
三、原告主張略以：緣被告前向臺東區中小企業銀行股份有限公
    司(下稱臺東企銀)申請信用貸款，借款額度為35萬元整，自
    民國93年2月6日起，以每一個月為一期，共分60期，按期於
    當月6日平均攤還本息，自借款日起，利率以百分之12.75計
    算，未按期攤還本息時，逾期未超過6個月內者，按上開利
    率百分之10，超過6月個月者，就超過部分，按上開利率百
    分之20計算之違約金，如有任何一期未如期清償時，自視為
    全部到期。詎被告未依約履行繳款義務，尚有本金及利息、
    違約金拒不清償，依借款約定事項第13條規定，視為債務全
    部到期，被告自應給付前開訴之聲明之借款本息、違約金，
    本件經臺東企銀讓與債權予原告並通知被告後，屢次催告被
    告償還，被告置之不理，為此依消費借貸及債權讓與之法律
    關係提起本件訴訟。又依臺東企銀所提供之「放款帳卡資料
    」查詢表所示，被告於民國95年6月9日最後一次繳款，利息
    抵充至民國94年11月6日止，尚欠本金251,762元，原告對被
    告本金及違約金請求權均未逾15年時效。並聲明:被告應給
    付原告新臺幣251,762元，及自民國104年6月11日起起至清
    償日止，按年利率百分之12.75計算之利息，及自民國94年1
    2月8日起至清償日止，其逾期在6個月內者，按上開利率百
    分之10，超過6個月者，就超過部分，按上開利率百分之20
    計算之違約金。
四、被告經合法通知，未於言詞辯論期日到場，惟有提出書狀，
    其答辯意旨略以：(一)被告不爭執曾於民國93年1月間向臺
    東企銀借款35萬元，惟被告於民國93年底前，即因多年精神
    病復發，生活困難，未能清償本息，僅能零星部分清償，兩
    造不爭執依約早已視為全部到期，原告遲於109年5、6月起
    訴，本件借款本金、違約金及利息皆早已超過15年而消滅。
    (二)原告所提出之「D.讓售案件帳卡」及「放款帳卡資料」
    被告均否認形式之真正，無法證明為臺東企銀所製發應為原
    告所編製，且「放款帳卡資料」中序號1-27，竟缺乏序號4-
    5，24-26，合計5筆資料，原告需負舉證責任，並提出「臺
    東企銀之放款帳戶還款交易明細及債權計算書」，以確認被
    告何時借款已依約視為全部到期。並聲明：原告之訴駁回。
五、得心證之理由： 
(一)原告主張被告前向臺東企銀申請信用貸款，雙方約定借款額
    度為35萬元整，自民國93年2月6日起，以每一個月為一期，
    共分60期，按期於當月6日平均攤還本息，自借款日起，利
    率以百分之12.75計算，未按期攤還本息時，逾期未超過6個
    月內者，按上開利率百分之10，超過6月個月者，就超過部
    分，按上開利率百分之20計算之違約金，如有任何一期未如
    期清償時，自視為全部到期等情，業據原告提出授信約定書
    為證，且為被告所不爭執，堪信原告此部分之主張為真實。
(二)原告主張本件被告未依約清償，積欠臺東企銀上開本金、利
    息及違約金，嗣臺東企銀將上開債權讓與原告，業據原告提
    出債權讓與證明書、登報公告、及「放款帳卡資料」在卷可
    稽，然被告則以前詞抗辯，惟查:
 1、按當事人主張有利於己之事實者，就其事實有舉證之責任，
    民事訴訟法第277條前段定有明文。又原告對於自己主張之
    事實已盡證明之責後，被告對其主張，如抗辯其不實並提出
    反對之主張者，則被告對其反對之主張，亦應負證明之責，
    此為舉證責任分擔之原則。次按私人帳簿固屬私文書，但如
    其內容記載連續不輟，外觀上又無可疑為臨訟製作者，仍應
    認有相當之證據力（最高法院82年度台上字第69號判決參照
    ）。
 2、原告所提出之「放款帳卡資料」表係原債權人臺東企銀依據
    被告自93年2月6日起至95年6月9日止每筆借貸紀錄，逐筆就
    個別借貸之交易日、本金餘額、入金、利息、延滯息、違約
    金、起息日、截息日為詳細記載，此私文書乃係原債權人於
    歷次帳務產生時業務上所製作電磁紀錄，故該等帳單明細之
    內容早已以電磁紀錄形式存在，僅於訴訟中列印成書面呈現
    其內容，參以上開交易明細其內容記載連續不輟，尚有被告
    歷次繳款金額之紀錄，外觀上又無可疑為原告臨訟製作者，
    自應認有相當之證據力，認原告主張被告迄95年6月9日止尚
    積欠本金251,762元之事實，應為可採。被告雖辯稱，在序
    號欄有編號1-27，卻缺乏序號4-5，24-26，合計5筆資料，
    則「放款帳卡資料」應為原告所編製，否認形式真正，惟序
    號僅為單純之編號，並非重要之記載，且序號3之交易日為9
    3年4月6日，序號6之交易日為93年5月12日，為連續2個月的
    交易日，中間應無其他資料，被告復無提出其他事證足證原
    告有何偽造、變造之虞，應認其形式上為真正，自得作為本
    件帳務之證明。從而，被告辯稱系爭「放款帳卡資料」係原
    告製作之文書，不足以證明被告有清償之事實，委無足採。
 2、次按請求權，因15年間不行使而消滅，但法律所定期間較短
    者，依其規定；利息、紅利、租金、贍養費、退職金及其他
    1 年或不及1 年之定期給付債權，其各期給付請求權，因5 
    年間不行使而消滅；消滅時效，自請求權可行使時起算；消
    滅時效，因下列事由而中斷：一、請求。二、承認。三、起
    訴。左列事項，與起訴有同一效力：一、依督促程序，聲請
    發支付命令；時效完成後，債務人得拒絕給付；主權利因時
    效消滅者，其效力及於從權利。民法第125 條、第126 條、
    第128 條前段、第129 條第1 項、第2項第1 款、第144 條
    第1 項及第146 條本文分別定有明文。復按違約金之約定，
    為賠償給付遲延所生之損害，於債務人給付遲延時，債權人
    始得請求，既非定期給付之債務，與民法第126 條所規定之
    性質不同，其時效為15年而非5年（最高法院98年度台上字
    第911號判決意旨參照）。本件原告起訴日期為109年6月12
    日，有原告起訴狀上臺灣新北地方法院收狀戳在卷足憑(見
    臺灣新北地方法院109年度板簡字第1516號卷第5頁)，而依
    「放款帳卡資料」表所載，被告就系爭借款之最後繳款日為
    95年6月9日，迄至原告於109年6月12日向法院起訴時，該本
    金債權及違約金部分，均尚未罹於15年之消滅時效，被告自
    不得拒絕給付，因此，被告辯稱，被告於93年底前，即因多
    年精神病復發，生活困難，未能清償本息，僅能零星部分清
    償，本件借款本金、違約金皆早已超過15年而消滅云云，無
    足採信。至利息債權部分，原告已減縮聲明為請求起訴回溯
    前5年之利息，即自104年6月11日起至清償日止之利息，惟
    回溯前5年之利息，應自104年6月12日起為起算點。
 3、按約定之違約金額過高者，法院得減至相當之數額；次按金
    融機構收取違約金時，其收取方式應依下列方式擇一於契約
    中約定：逾期6個月以內者，按原借款利率之10%，逾期超過
    6個月部分，按原借款利率之20%，按期計收違約金，每次違
    約狀態最高連續收取期數為9期，民法第252條、行政院金融
    監督管理委員會訂定「消費性無擔保貸款定型化契約應記載
    事項」第7條第2項第1款分別定有明文。而契約當事人約定
    之違約金是否過高，應依一般客觀之事實、社會經濟狀況、
    當事人實際上所受損害及債務人如能如期履行債務時，債權
    人可享受之一切利益為衡量標準。本院審酌原告因被告遲延
    清償所受積極損害、所失利益，通常為該帳款再轉借他人後
    之利息收入或轉作他項投資之收益，然近年來國內貨幣市場
    之利率已大幅調降，且原告請求之利息已達年息百分之12.7
    5，復請求被告給付自94年12月8日起至清償日止，逾期在6
    個月以內者，按上開利率10%，逾期超過6個月者，按上開利
    率20%計算之違約金，則原告請求之利息及違約金總額尚屬
    偏高，殊非公允，故本院認為原告請求之違約金，應酌減為
    「最高連續收取期數為9期」，較為適當。
六、從而，原告請求被告給付如主文第1項所示之範圍內，為有
    理由，應予准許，至原告逾此部分之利息及違約金請求，為
    無理由，應予駁回。
七、本件係依民事訴訟法第427條訴訟適用簡易程序所為被告敗
    訴之判決，依同法第436條第2項、第389條第1項第3款規定
    ，應職權宣告假執行。　　　
八、本件事證已臻明確，兩造其餘攻擊及防禦方法，經核與判決
    結果不生影響，爰不一一論述。
九、訴訟費用負擔之依據：民事訴訟法第78條。 　　
中　　華　　民　　國　　110 　年　　5 　　月　　19　　日
                  臺東簡易庭　法  官　馬培基
以上正本係照原本作成。
如不服本判決，應於送達後20日內，向本院提出上訴狀並表明上
訴理由，如於本判決宣示後送達前提起上訴者，應於判決送達後
20日內補提上訴理由書（須附繕本）。 
中　　華　　民　　國　　110 　年　　5 　　月　　19　　日
            　　　　　　　　　書記官  鄭志釩